【裁判字號】    98,交聲,3241
【裁判日期】    980910
【裁判案由】    交管條例聲異
【裁判全文】
臺灣板橋地方法院交通事件裁定        98年度交聲字第3241號
原處分機關  交通部公路總局臺北區監理所板橋監理站
異  議  人
即受處分人  甲○○
上列異議人即受處分人因違反道路交通管理處罰條例案件，對於
交通部公路總局臺北區監理所板橋監理站民國98年8 月25日板監
裁字第裁41-C00000000號違反道路交通管理事件裁決處分聲明異
議，本院裁定如下：
    主  文
原處分關於吊扣駕駛執照拾貳個月部分撤銷。
上開撤銷部分，甲○○汽車駕駛人，駕駛汽車經測試檢定有酒精
濃度超過規定標準，壹年內不得考領普通重型機車駕駛執照。
    理  由
一、按「汽車駕駛人，駕駛汽車經測試檢定酒精濃度超過規定標
    準者，處新臺幣一萬五千元以上六萬元以下罰鍰，並當場移
    置保管該汽車及吊扣其駕駛執照一年」、「汽車駕駛人違反
    本條例規定，應受吊扣駕駛執照處分，於汽車駕駛人係無駕
    駛執照駕車者，在所規定最長吊扣期間內，不得考領駕駛執
    照」，道路交通管理處罰條例第35條第1 項第1 款、第67條
    第6 項分別定有明文；另依同條例第24條第1 項第2 款規定
    ，有上開第35條第1 項違規之行為者，並應接受道路交通安
    全講習。又依道路交通管理處罰條例第92條第1 項所授權訂
    定之道路交通安全規則第114 條第2 款之規定：「汽車駕駛
    人飲用酒類或其他類似物後其吐氣所含酒精濃度超過每公升
    0.25毫克或血液中酒精濃度超過百分之0.05以上者，不得駕
    車」，故駕駛汽車經測試檢定超過上開酒精濃度者，即屬超
    過酒精濃度規定標準，依首揭法律規定，當應予以處罰。再
    按道路交通管理處罰條例中所謂「車輛」係指在道路上以原
    動機行駛之汽車（包括機器腳踏車）或以人力、獸力行駛之
    車輛。又所謂「汽車」，係指在道路上不依軌道或電力架線
    而以原動機行駛之車輛（包括機器腳踏車），道路交通管理
    處罰條例第3 條第8 款及道路交通安全規則第2 條第1 項第
    1 款分別定有明文。是騎乘機車若有上開之違規行為，亦有
    前揭處罰規定之適用。
二、原處分意旨略以：異議人即受處分人（下稱受處分人）甲○
    ○騎乘車牌號碼BJH-211 號重型機車，於民國98年8 月21日
    下午10時24分許，在臺北縣板橋市城林橋上（往土城方向）
    （原處分誤載為溪崑二街），因有「酒後駕車，酒測值0.37
    MG/L」【原處分記載為：汽車駕駛人酒精濃度超過規定標準
    （0.25-0.4）】違規行為，經臺北縣政府警察局板橋分局沙
    崙派出所執勤員警以北縣警交大字第C00000000 號舉發違反
    道路交通管理事件通知單（下稱舉發通知單）當場舉發。原
    處分機關依照道路交通管理處罰條例第35條第1 項第1 款、
    第24條第1 項第2 款（裁決書漏載第24條第1 項第2 款）之
    規定，裁處受處分人罰鍰新臺幣（下同）15,000元，吊扣駕
    駛執照12個月，施以道安講習之處分等語。
三、本件異議意旨略以：受處分人於98年8 月21日下午10時24分
    騎乘100CC 機車被警臨檢，經警測得酒測值達0.37，然其繳
    納罰單時卻要吊扣汽車駕照，為何騎機車卻要吊扣汽車駕照
    ？其目前晚上在市場從事送貨司機，如吊扣汽車駕照，其即
    無法工作，全家生計就會有困難等語。
四、經查：
（一）本件受處分人甲○○騎乘車號BJH-211 號重型機車，於98
      年8 月21日下午10時24分許，行經臺北縣板橋市城林橋上
      （往土城方向），因「酒後駕車，經酒測器測定值為0.37
      MG/L」之違規事由，為員警開立本件舉發通知單舉發，原
      處分機關乃依道路交通管理處罰條例第35條第1 項第1 款
      （原處分漏載同條例第24條第1 項第2 款）規定，裁處受
      處分人罰鍰15,000元、吊扣汽車駕駛執照12個月，並施以
      道安講習等情，此有上開舉發通知單影本、裁決書影本各
      1 件在卷可稽，且受處分人於異議狀上亦記載「98年8 月
      21日晚上10:24 騎機車（100CC） 被臨檢酒測值0.37」等
      內容，並未否認上揭酒後騎乘機車為警查獲之情節，是受
      處分人上開酒後駕車違規行為堪以認定。
（二）復按道路交通管理處罰條例第68條業於94年12月14日修正
      ，並自95年3 月1 日施行，修正前之道路交通管理處罰條
      例第68條原規定：「汽車駕駛人，因違反本條例及道路交
      通安全規則之規定，受吊扣或吊銷駕駛執照處分時，吊扣
      或吊銷其持有各級車類之駕駛執照」；嗣修正後之道路交
      通管理處罰條例第68條則規定：「汽車駕駛人，因違反本
      條例及道路交通安全規則之規定，受吊銷駕駛執照處分時
      ，吊銷其持有各級車類之駕駛執照」。依修正後規定，受
      吊扣駕駛執照處分時，應僅吊扣違規行為人所違規駕駛之
      車類駕駛執照，不再吊扣其所持有之各級車類駕駛執照；
      而僅於受吊銷駕駛執照處分時，始吊銷其所持有之各級車
      類駕駛執照，其理應至屬灼然。查原處分機關出具之本件
      裁決書雖未載明裁決吊扣何等級車輛之駕駛執照，惟原處
      分機關之移送書中則載明「因異議人（指受處分人）並無
      考領機車駕駛執照，故應吊扣汽車駕駛執照」等語，且受
      處分人並無考領機車駕駛執照，並考領有普通小型車駕駛
      執照一節，亦有公路監理電子閘門證號查詢機車駕駛人及
      汽車駕駛人資料各1 件在卷可按，可見原處分機關本件裁
      決書處分之意旨在於吊扣受處分人小型車普通駕駛執照12
      個月。再查，本件受處分人違規行為發生於98年8 月21日
      ，上開新修正之道路交通管理處罰條例第68條業已生效施
      行，自應適用現行即修正後之規定裁處。而現行道路交通
      管理處罰條例第68條之規定既將「吊扣」等字刪除，受處
      分人受吊扣駕駛執照處分時，應不再吊扣其持有之各級車
      類駕駛執照，故原處分機關於作成吊扣駕駛執照處分時，
      應就受處分人所應吊扣之駕駛執照種類予以限定，即僅得
      吊扣受處分人違規當時所駕駛車輛之駕駛執照，始符依法
      行政原則。是受處分人騎乘重型機車違規，依法所受之處
      分應為限制其騎乘重型機車之權利，而非限制受處分人駕
      駛普通小型車之權利。復以，受處分人並無持有任何重型
      機車駕駛執照可供吊扣，此有公路監理電子閘門證號查詢
      機車駕駛人資料1 紙在卷可憑，在受處分人並無持有重型
      機車駕駛執照，顯然無法裁處「吊扣駕駛執照」之處分，
      於此即應參以道路交通管理處罰條例第67條第6 項規定違
      規酒後駕車但屬無照駕駛之情況下，則將「吊扣」之處罰
      規定轉換為「禁止在最長吊扣期間內考領駕照」之處罰。
      故原處分機關於職務上既已明知受處分人並未持有重型機
      車駕照，即應依道路交通管理處罰條例第67條第6 項規定
      ，轉為裁罰異議人在所規定最長吊扣期間內（依同條例第
      35條第1 項第1 款規定，吊扣駕照最長期間為1 年），不
      得考領駕照；詎其竟仍對異議人裁處吊扣駕照之處分，於
      法即有違誤。
（三）至受處分人違規酒後騎乘機車，復又屬無照駕駛（無重型
      機車駕照而駕駛重型機車），其除應成立首揭道路交通管
      理處罰條例第35條第1 項第1 款之違規外，復構成同條例
      關於無照駕駛之交通違規，本均應處罰。惟按一行為違反
      數個行政法上義務規定而應處罰鍰者，依法定罰鍰額最高
      之規定裁處，行政罰法第24條第1 項前段定有明文。是受
      處分人既係以一駕車行為，同時觸犯上述二項交通違規，
      依法自應從一重處罰之；而首揭道路交通管理處罰條例第
      35條第1 項所定之罰鍰額為15,000元以上60,000元以下，
      受處分人另所違反之無照駕駛重型機車之罰鍰額至多則僅
      係3,600 元（參見同條例第22條第1 項第4 款），自應從
      一重依該條例第35條第1 項第1 款處罰。
五、綜上所述，異議人既違規酒後騎乘重型機車，原處分機關依
    道路交通管理處罰條例第35條第1 項第1 款、第24條第1項
    第2 款規定，裁處異議人罰鍰15,000元，並施以道路交通安
    全講習，固屬有據；然原處分機關未考量現行道路交通管理
    處罰條例第68條修正規定與內涵，即不得吊扣受處分人現尚
    有效之其他各級駕駛執照，竟裁處吊扣小型車普通駕駛執照
    12個月之處分，於法自有未洽，是以受處分人執此聲明異議
    ，為有理由，自應由本院將原處分撤銷，並諭知如主文第二
    項所示之處罰（即依道路交通管理處罰條例第67條第6 項規
    定裁處受處分人於1 年內不得考領普通重型機車駕駛執照）
    ，以期適法。至原處分機關另裁處受處分人罰鍰15,000元，
    並施以道安講習部分，聲明異議意旨均未指摘及此，本院自
    毋庸另為裁處，附此敘明。
六、結論：依道路交通案件處理辦法第20條前段，裁定如主文。
中    華    民    國    98    年    9     月    10    日
                  交通法庭    法  官  方鴻愷
以上正本證明與原本無異。
如不服本裁定，應於送達後5 日內向本院提出抗告狀。
                              書記官  陳昭綾
中    華    民    國    98    年    9     月    10    日


司法院資訊處製作；財團法人民間司法改革基金會備份。
